最　高　行　政　法　院　判　決　　　　　　　　　　九十一年度判字第八四一號
　　上　訴　人　富邦建設股份有限公司
　　代　表　人　乙○○
　　訴訟代理人　卓隆燁會計師
　　被上訴人　　財政部臺北市國稅局
　　代　表　人　甲○○
右當事人間因營利事業所得稅事件，上訴人對於中華民國九十年二月十六日臺北高等
行政法院八十九年度訴字第七四九號判決，提起上訴，本院判決如左：
　　主  文
上訴駁回。
上訴審訴訟費用由上訴人負擔。
　　理  由
上訴人主張：上訴人八十五年度營利事業所得稅結算申報，原列報全年所得額新臺幣
（下同）一九、七○三、六三二元、土地免稅所得四二、二六四、九七九元，課稅所
得額虧損二二、五六一、三四七元。被上訴人初查以上訴人列報為建築物成本之資本
化利息三七、○四一、五九四元，轉列為出售土地成本，又本期出售土地應分攤之利
息支出一○、五三八、三九八元，調整為一七、○四八、三一二元，核定土地免稅所
得為虧損一、二八六、五二九元、課稅所得額一七、七六八、七七三元，經上訴人申
請復查結果，准予追認土地免稅所得一七、○四八、三一二元，變更核定土地免稅所
得為一五、七六一、七八三元，課稅所得額為七二○、四六一元。惟系爭土地資本化
利息三七、○四一、五九四元係上訴人建造供出售房屋之土地，在建造期間所發生之
利息，上訴人予以資本化申報為建築物之成本，應符合所得稅法第二十四條、第四十
五條第一項後段、第三十條第一項、營利事業所得稅查核準則（下稱查核準則）第九
十七條第八款、財務會計準則公報第三號第三段第（二）款、第四段及財政部七十七
年三月十四日台財稅第七七○五二二四○四號函釋等規定，自應予認定，乃被上訴人
未審酌及此，竟引用查核準則第九十七條第九款及財政部七十五年十月十四日台財稅
第七五二六七四○號函釋，遽認上訴人列報建築物利息資本化中，屬土地部分有三七
、○四一、五九四元，應轉列土地之利息支出，作為出售土地收入之減項，適用法令
顯有錯誤。行為時查核準則第九十七條第九款但書規定，違反所得稅法第四十五條、
第三十條及司法院釋字第三六七號解釋意旨，應屬無效，且此一條款係單就購買土地
者，其借款利息應如何予以資本化為土地成本或作費用列支，或列為遞延費用俟土地
出售時再自其收入減除，所作之規定，與本件上訴人建造房屋供出售之土地，在建造
期間所發生之利息，應依查核準則第九十七條第八款規定予以資本化為建築物之成本
者，截然不同。原處分及一再訴願決定均有違誤，請判決撤銷等語。
被上訴人則以：上訴人係一建設公司，其購買土地建屋出售，故其土地部分係屬非固
定資產，依所得稅法第二十四條第一項、查核準則第九十七條第九款、財政部七十五
年十月十四日台財稅第七五二六七四○號函、八十四年二月十八日台財稅第八四一六
○七○四一號函及八十六年七月二十四日台財稅第八六一九○八○五四號函釋，其借
款利息於工程建造期間，應予利息資本化，作為成本的一項。上訴人本期出售之土地
計有米蘭小鎮及仁愛七璽二地，被上訴人就上訴人列報建築物利息資本化中，屬上項
土地部分核計有八八、五三八、一三五元，並依申報之銷售及完工比率核算本期出售
負擔三七、○四一、五九四元，認定應轉列土地之利息支出，作為出售土地收入之減
項，與前開規定，尚無不符。至所得稅法第四十五條第二項及查核準則第九十七條第
八款，均係規範業者因擴充資產或增建設備供營業上使用所支付的費用規定，而上訴
人係建屋出售，屬商品，兩者性質不同，自不得援引適用等語，茲為抗辯。
原審斟酌全辯論意旨及調查證據之結果以：按「營利事業所得之計算，以其本年度收
入總額減除各項成本費用、損失及稅捐後之純益額為所得額。」、「購買土地之借款
利息，應列為資本支出，經辦妥過戶手續或交付使用後之借款利息，可作費用列支。
但非屬固定資產之土地，其借款利息應以遞延費用列帳，於土地出售時，作為其收入
之減項。」分別為行為時所得稅法第二十四條第一項及營利事業所得稅查核準則（下
稱查核準則）第九十七條第九款所明定。本件上訴人八十五年度營利事業所得稅結算
申報，原列報全年所得額一九、七○三、六三二元、土地免稅所得四二、二六四、九
七九元，課稅所得額虧損二二、五六一、三四七元，有八十五年度營利事業所得稅結
算申報書影本附於原處分卷可稽。被上訴人初查以上訴人列報為建築物成本之資本化
利息三七、○四一、五九四元，轉列為出售土地成本，又本期出售土地應分攤之利息
支出一○、五三八、三九八元，調整為一七、○四八、三一二元，核定土地免稅所得
為虧損一、二八六、五二九元、課稅所得額一七、七六八、七七三元。上訴人不服，
申請復查結果，准予追認土地免稅所得一七、○四八、三一二元，變更核定土地免稅
所得為一五、七六一、七八三元，課稅所得額為七二○、四六一元。上訴人就出售土
地免稅所得中之土地利息資本化三七、○四一、五九四元部分不服，提起爭訟。第查
上訴人於八十五年度出售土地免稅所得申報為四二、二六四、九七九元，而該年度出
售之土地計有米蘭小鎮及仁愛七璽二地，有工程合約、工程進度確認書、主工程進度
管制表、公告土地現值表、房地預定買賣契約書、分管協議書、停車位買賣契約書、
停車位買賣協議書、廣告業務企劃合約書等影本在卷為憑，是系爭房地係結合為一，
而作為商品出售，至堪確定。而查核準則第九十七條第八款規定「因增建設備而借款
之利息，在建造期間應付之利息費用，應作為該項資產之成本以資本支出列帳，但建
築完成後，應行支付之利息，可作費用列支。」，所謂增建設備係指如增蓋公司廠房
、增建機器等生財設備，係供營利事業本身作營業使用，非供出售之用，乃專指固定
資產而言，並非商品，而本件建屋出售，係商品，自無適用之餘地。且八十二年十二
月三十日修正前查核準則第九十七條第九款規定「購買土地之借款利息，應列為資本
支出，經辦妥過戶手續後之借款利息，可作費用列支。」，係專指單純購進土地又售
出土地而言，即專指單純買賣土地，本件土地與房屋合一出售，情形與單純買賣土地
本不相同，且又非屬固定資產，自應適用修正後查核準則第九十七條第九款規定即「
購買土地之借款利息，應列為資本支出，經辦妥過戶手續後之借款利息，可作費用列
支。但非屬固定資產之土地，其借款利息應以遞延費用列帳，於土地出售時，作為其
收入之減項。」，是被上訴人以上訴人乃營利事業，其購置非屬固定資產之土地，其
借款利息應以遞延費用列帳，於土地出售時，作為其收入之減項，尚非無據。再商品
本身係土地與房屋合而為一出售，必先有土地，方能蓋房屋，其相關費用支出即應作
適當合理分攤，即應按房地比例標準合理劃分予以分攤其相關費用支出，上訴人空言
主張本件土地不用分攤利息支出之成本，卻乏法律依據，自無可取，故被上訴人以上
訴人購置非屬固定資產之土地建屋出售，其借款利息應按該土地成本占房地總成本之
比例，計算土地應分攤之利息支出金額，即屬有據。又利息支出如係一般性貸款，其
借貸款項與自有營運資金如又混同，作統籌運用，即非專款專用，本難謂與特定之房
地投資買賣有關，故一般性貸款是否與購置該土地有關，自應由該營利事業就其資金
來源之運用，提出相關資料供核認定，本件上訴人乃經營房地投資買賣之營利事業，
其列報一般性貸款之利息支出，並無特定項目，亦非專案貸款，卻始終未提出任何相
關事證證明與購置該土地有關，揆之前開判例，自難謂其已盡舉證責任，所言殊難採
信。從而被上訴人依行為時所得稅法第二十四條第一項及查核準則第九十七條第九款
規定及財政部七十五年十月十四日台財稅第七五二六七四○號函釋以上訴人出售之土
地計有米蘭小鎮及仁愛七璽二地，就其列報建築物利息資本化中，屬上項土地部分核
計有八八、五三八、一三五元，依申報之銷售及完工比率核算，屬出售土地部分計三
七、○四一、五九四元，轉列為土地之利息支出，作為出售土地收入之減項，於法並
無違誤，一再訴願決定遞予維持，亦無不合，上訴人之訴難認有理由，而駁回其起訴
。上訴人上訴意旨略以：查核準則第九十七條第九款但書規定非屬固定資產之土地，
其借款利息應以遞延費用列帳，於土地出售時，作為其收入之減項，違反所得稅法第
四十五條、第三十條及司法院釋字第三六七號解釋意旨，應屬無效。系爭土地提供建
造房屋期間之土地資本化利息，係為使建築物達適於營業上使用之必要費用，應依所
得稅法第四十五條第一項及財務會計準則公報第三號第四段規定作為建築物之成本，
原判決不予適用，其判決有判決不適用法規之違法等語。按「營利事業於七十五年一
月一日以後出售房地，土地交易所得免徵所得稅，應如何攤計該土地部分之營業費用
，核釋如說明。說明：二、分攤辦法如下：‧‧‧（三）營業外損失中，屬於利息支
出部分，除屬專案貸款得個別認定外，其餘一般性貸款應按核定房地售價比例，計算
土地應分攤之利息，自利息支出項下減除。」、又「營利事業出售非屬固定資產之土
地，其出售年度已計算截至出售時應歸屬該土地之利息支出，並自該土地出售收入中
減除者，應不再適用本部七十五年十月十四日台財稅第七五二六七四○號函說明二（
三）之規定，俾免重複計算減除。」分別為財政部七十五年十月十四日台財稅第七五
二六七四○號函及八十六年七月二十四日台財稅第八六一九○八○五四號函所釋示，
上開函釋與所得稅法第二十四條第一項規定無違，自應予適用。經查上訴人係建設公
司，屬專營建屋出售為業，故其借款利息於工程建造期間，應予利息資本化，被上訴
人就上訴人所列報建築物利息資本化中，屬土地部分三七、○四一、五九四元，予以
轉列土地之利息支出，作為出售土地收入之減項，依所得稅法第二十四條第一項、查
核準則第九十七條第九款規定及前開財政部函釋，並無不合。所得稅法第四十五條第
一項、同法第三十條第一項，乃為資產一般性規定，並非建設公司購地建屋出售應利
息資本化之特別規定，難認查核準則第九十七條第九款規定違反所得稅法第四十五條
、第三十條之規定，亦未違背司法院釋字第三六七號解釋意旨，上訴人主張查核準則
第九十七條第九款規定，逾越法律，應屬無效，洵無足採。又出售土地因免徵所得稅
，為正確計算課稅及免稅所得起見，故查核準則第九十七條第九款但書明定應以遞延
費用列帳，俾便收入與成本配合。財務會計準則公報第三號第四段雖規定「土地如已
積極進行開發或建造工作，則在該工作持續期間應將土地及開發成本之利息資本化，
作為建築物之成本，惟若土地開發後係供分區出售，則資本化之利息應作為該土地之
成本。」縱與前開稅法規定不符，惟依查核準則第二條第二項規定，亦應於申報書內
調整，使其與稅法規定相符。上訴人執財務會計準則公報第三號第四段規定，主張系
爭土地部分之資本化利息應作為建築物之成本，顯無足採。本件已將資本化利息三七
、○四一、五九四元，轉列為土地之利息支出，作為出售土地收入之減項，被上訴人
於復查決定時依財政部八十六年七月二十四日台財稅第八六一九○八○五四號函釋，
不再適用財政部七十五年十月十四日台財稅第七五二六七四○號函釋規定分攤利息支
出，以免重複計算減除，而予追認土地免稅所得一七、○四八、三一二元；且本件上
訴人所爭執者為土地於建造房屋期間之資本化利息，究宜屬土地或建築物之成本，並
非對於應資本化利息金額有所爭執，與舉證責任分配無涉。原判決引用財政部七十五
年十月十四日台財稅第七五二六七四○號函釋作為維持原處分之論據，及認上訴人就
利息支出應舉證與購置土地有關等論述，固有未洽，惟其引用所得稅法第二十四條第
一項及查核準則第九十七條九款規定，駁回上訴人之起訴，並無適用法規錯誤情事。
上訴論旨，仍執前詞，指摘原判決違誤，求予廢棄，難認有理由，應予駁回。
據上論結，本件上訴為無理由，爰依行政訴訟法第二百五十五條第一項、第九十八條
第三項前段，判決如主文。
中　　華　　民　　國　　九十一　　　年　　　五　　　　月　　　三十　　　日
                    最 高 行 政 法 院  第 五 庭
                                審 判 長 法  官　　　徐　樹　海
                                         法  官      蔡  進  田
                                         法  官　　　鄭　淑　貞
                                         法  官　　　林　家　惠
                                         法  官　　　林　茂　權
右  正  本  證  明  與  原  本  無  異
　　　　　　　　　　　　　　　　　　　　 法院書記官　阮　桂　芬
中　　華　　民　　國　　九十一　　　年　　　五　　　　月　　　三十　　　日
